【裁判字號】    91,易,3739
【裁判日期】    920225
【裁判案由】    違反商標法
【裁判全文】
臺灣高雄地方法院刑事判決                        九十一年度易字第三七三九號
    公  訴  人  臺灣高雄地方法院檢察署檢察官
    被      告  乙○○  男  三.
    被      告  丙○○  女  二.
    被      告  甲○○  女  十.
右列被告因違反商標法案件，經檢察官提起公訴（九十一年度偵字第一三四五四、一
０九九四、一四三一七號）及移送併辦（九十一年度偵字第二三六七六號），本院判
決如左：
    主  文
乙○○連續明知為侵害著作權之物，意圖散布而陳列，處有期徒刑貳年，併科罰金新
臺幣壹拾萬元。並應於刑之執行完畢或赦免後，令入勞動場所，強制工作壹年。扣案
如附表二及附表三所示之商品均沒收。
丙○○、甲○○均無罪。
    事  實
一、乙○○於民國八十七年間，因違反商標法案件，經本院於八十七年七月十日以八
    十七年度易字第二七一二號判處有期徒刑六月，如易科罰金以三百元折算一日，
    緩刑三年確定。復於九十年間再因違反商標法案件，經本院於九十年十月十五日
    以九十年易字第二一九０號判處拘役五十日確定，於九十一年一月十六日以易科
    罰金執行完畢。
二、乙○○明知如附表一所示之文字及圖，分別為如附表一所示之商標權人向我國經
    濟部中央標準局（已於民國八十八年一月二十六日改制為經濟部智慧財產局）申
    請註冊登記，並取得商標專用權之商標，分別指定使用於各種衣服、帽子、褲子
    暨其他應屬上開類之一切商品，為相關大眾所共知之商標圖樣，且均尚在專用期
    間內，任何人未經該等商標專用權人之同意或授權，不得於同一商品或類似商品
    ，使用相同或近似於此等註冊商標商品，且明知附圖十二之圖樣係韓商ＣＬＫＯ
    娛樂有限公司享有著作財產權之美術著作，未經著作財產權人同意，不得以重製
    、散布等方式侵害著作權。乙○○明知如附表二所示之商品，係由某不詳姓名者
所製造，意圖欺騙他人使用相同於附表一所示各商標專用權人註冊商標及指定使
    用商品之圖樣，以及附表三所示商品，為未經著作權財產人之授權，由他人擅自
    重製附圖十二美術著作並使用於附表三所示商品，竟基於販賣之概括犯意及為散
    布而陳列之意圖，未經前開商標專用權人及著作財產權人之同意或授權，自九十
    一年四月間起，以每件衣服新臺幣（下同）六十元至八十元、每件褲子一百七十
    元至二百三十元不等之價格，向泰國商ＳＡＦＣＯ泰國國際股份有限公司輸入如
    附表二及附表三所示之仿冒商標圖樣及擅自重製著作商品後，於九十一年五月間
    起，雇用不知情之店員丙○○及甲○○，連續在高雄市○○區○○街五六四號「
    流行線」服飾店及高雄市○○區○○街六一一號「０１ＯＮＥ」服飾店陳列上開
    商品，以每件衣服、褲子一百元至五百元之價格，販賣與不特定顧客。嗣於九十
    一年五月二十一日下午四時許，為警持搜索票在上址查獲，並扣得如附表二所示
    商品一千四百件及附表三所示商品九百九十九件。
三、案經義大利商固喜固歡喜公司及韓商ＣＬＫＯ育樂股份有限公司訴由高雄市政府
    警察局苓雅分局報請臺灣高雄地方法院檢察署檢察官偵查起訴。
理  由
壹、被告乙○○部分：
一、訊據被告乙○○對右揭違反商標法之事實坦承不諱，惟矢口否認有何違反著作權
    法第九十三條第三款、第八十七條第二款、第三款之犯行，並辯稱：是上一次被
    查獲時留下來的商品，不知怎麼處理，就繼續販賣云云，辯護意旨則辯稱：「賤
    兔」圖樣之衣物係堆放在地下室為警扣押，並未陳列，更未販賣，且係從泰國進
    口，以被告之場地、人員、設備，並無大量仿製之能力，既未大量仿製或販賣，
    自與違反著作權之要件有間等語。惟查：
  (一)商標法部分：除被告乙○○自白外，尚有如附表二之仿冒商標商品一千四百件扣
    案可證，復有如附表一所示之商標註冊證、檢索資料共計十一件及現場查獲照片
    四件附卷可查，另經鑑定人劉廷耀鑑定確屬仿冒品無誤，有鑑定人劉廷耀警訊筆
    錄一件附卷可查，核與被告乙○○自白相符，自得採為論罪之依據。
  (二)著作權法部分：
  1.按明知為侵害著作權或製版權之物而散布或意圖散布而陳列或持有或意圖營利而
    交付者，或輸入未經著作財產權人或製版權人授權重製之重製物或製版物者，除
    本法另有規定外，視為侵害著作權；以著作權法第八十七條各款方法之一侵害他
    人之著作權者，處二年以下有期徒刑，得併科新台幣十萬元以下罰金。著作權法
    第八十七條第二款、第三款及第九十三條第三款分別定有明文。是如明知為侵害
    著作權之物，意圖營利而交付，或明知為未經著作財產權人授權之重製物，而予
    以輸入者，即有前開法律規定之適用，合先敘明。
  2.又按依條約、協定或其本國法令、慣例，中華民國人之著作得在該外國享有著作
    權者，外國人之著作得依本法享有著作權。著作權法第四條第二款亦定有明文。
    查附表十二之「賤兔（ＭＡＳＨＩＭＡＲＯ）」美術著作係南韓人金在仁於西元
    二千年三月二十日創作，同年八月十日公開發表，嗣後並將上開美術著作之著作
    財產權移轉於韓商ＣＬＫＯ育樂股份有限公司，有上開美術著作權認證書、著作
    權移轉證明各一件附卷可證，而我國於民國九十一年一月一日加入世界貿易組織
    （ＷＴＯ）後，該組織「與貿易有關之智慧財產權協定（ＴＲＩＰＳ）」之規定
    ，要求各會員體必須保護其他會員體國民著作，則依前開法律規定，我國與世界
    貿易組織全體會員國建立著作權互慧保護關係，世界貿易組織所有會員體國民之
    著作均可受保護，而我國與南韓均為世界貿易組織之會員體，依前開說明，南韓
    人之著作權受我國著作權法之保護，是韓商ＣＬＫＯ育樂股份有限公司享有著作
    財產權之如附表十二「賤兔」美術著作，為我國著作權法保護之著作。
  3.證人即查獲之司法警察官徐壬祥於本院審理時證稱：「當初移送的東西有的是放
    在一樓，有的是在地下室查獲，被告乙○○是做批發的，現場狀況顯示地下室應
    該也有對外營業」等語（詳見本院九十二年一月十日訊問筆錄），被告乙○○亦
    自承：「小賣商有來跟我拿貨再轉賣，地下室是庫房，樓上不夠賣再到樓下拿貨
    」等語（詳見本院九十二年二月十一日審理筆錄），參以現場查獲照片四幀所示
    ，附有「賤兔」重製物之衣服係陳列於地下室貨架上，且係以尼龍繩懸掛、「賤
    兔」圖樣朝外之方式展示，顯見被告乙○○將復有「賤兔」重製物之衣服陳列於
    地下室行為，而非僅為一般貨物堆放之庫房，亦可認定。
  4.被告雖提出泰國商ＳＡＦＣＯ泰國國際股份有限公司商業發票一件，以證明本件
    係九十年間被查獲違反商標法案件之同一批商品，惟依前開發票觀之，並未載明
    貨品商標名稱，且價金總額僅有二萬一千二百六十二元五角泰銖，與本件查獲之
    商品數量顯不相當，參以被告於警訊時自白稱：自今年（即民國九十一年）四月
中旬開始進貨批發，我到泰國市場採購好，再由泰商從泰國機場空運寄件來台等
    語，有被告九十一年六月五日警訊筆錄附卷可參（詳見九十一年度偵字第一０九
    九五號卷第二七頁），被告自泰國輸入附表二及附表三商品之時間應以九十一年
    四月中旬較為可採。
  5.又本件並非服裝設計圖之實施，亦與美術工藝品無關，且非依著作圖形所製成之
    成品，亦無不具「原創性」之情事，與辯護意旨所引用之實務見解並無關聯，附
    此敘明。
  (三)綜上所述，被告所辯顯係卸責之詞，不足採信，本件事證明確，被告乙○○犯行
    已堪認定，應依法論科。
二、核被告所為，係明知為意圖欺騙他人，於同一商品，使用相同於他人註冊商標之
    圖樣之商品而販賣，及明知為侵害著作權之物，意圖散布而陳列，犯商標法第六
    十三條及著作權法第九十三條第三款、第八十七條第二款之罪。公訴意旨漏未斟
    酌此點，而認被告就販賣附表三之商品行為係觸犯商標法第六十三條之罪，尚有
    未洽，惟其基本事實同一，本院自應予以審理，並變更起訴法條。被告輸入未經
    著作權人授權重製之重製物，進而意圖散布而陳列，其輸入之低度行為為陳列之
    高度行為所吸收，不另論罪。被告先後多次販售仿冒商標商品及陳列侵害著作權
    商品之行為，時間緊接，觸犯構成要件相同之罪名，顯係基於概括犯意，為連續
    犯，均應依刑法第五十六條之規定論以一罪，並加重其刑。被告以一販賣及陳列
    行為，侵害附表一商標專用權人之商標專用權及韓商ＣＬＫＯ育樂股份有限公司
    著作財產權，為想像競合犯，應依刑法第五十五條之規定，從一重之著作權法第
    九十三條第三款、第八十七條第二款之罪處斷。公訴人雖僅就被告違反商標法第
    六十三條之犯行提起公訴，然檢察官就犯罪事實一部起訴者，其效力及於全部，
    本件被告違反著作權法第九十三條第三款、第八十七條第二款部分之犯罪事實，
    與前揭論罪科刑之違反商標法六十三條部分，有想像競合犯之關係，已如前述，
    本院自應就屬於裁判上一罪之違反著作權法第九十三條第三款、第八十七條第二
    款犯行部分一併加以裁判。爰審酌被告前於八十七年間，因違反商標法案件，經
    本院於八十七年七月十日以八十七年度易字第二七一二號判處有期徒刑六月，如
    易科罰金以三百元折算一日，緩刑三年確定，復於九十年間再因違反商標法案件
    ，經本院於九十年十月十五日以九十年易字第二一九０號判處拘役五十日確定，
    於九十一年一月十六日以易科罰金執行完畢，已有二次違反商標法前科，仍不知
    悔改，有違本院從輕量刑以啟自新之初衷，而商標具有辨識商品來源之功用，商
    標專用權人之企業經營者通常經過相當時間並投入大量資源於品質改良及商品行
    銷拓展，建立品牌形象，使消費者得以信賴該商標代表一定品質，被告為貪圖小
    利，罔顧商標專用權人及著作財產權人之權益，販賣品質低劣之仿冒品，對商標
    權專用權人及著作財產權人之權益侵害非小，並有害我國之國際形象，查獲當時
    尚意圖規避刑事追訴，由他人頂替，及本件查獲侵害專標商用權及著作財產權商
    品之數量多達五千四百五十八件等一切情狀，量處如主文所示之刑，以資儆懲。
    被告於四年間三犯商標法第六十三條之罪，且販賣仿冒商標商品數量日益擴大，
    對智慧財產權毫無尊重之意思，恣意擷取他人智慧財產結晶，可認定有犯商標法
    第六十三條販賣仿冒商標商品罪之習慣，為協助被告建立正確經濟秩序觀念，脫
    離倚賴犯罪謀生之習慣，消除其反社會性，爰依刑法第九十條規定，令於於刑之
    執行完畢或赦免後，令入勞動場所，強制工作一年。扣案如附表二所示仿冒商標
    之商品，為被告等意圖販賣而陳列之仿冒品，爰依商標法第六十四條規定，不問
    屬於被告與否均宣告沒收。扣案如附表三所示之商品，為被告所有且供其犯罪所
    用之物，業據被告供明在卷，爰依刑法第三十八條第一項第二款規定，宣告沒收
    。
貳、被告丙○○、甲○○部分：
一、公訴意旨略以：丙○○與甲○○受乙○○雇用，共同基於意圖欺騙他人與販賣營
    利之概括犯意，將附表二及附表三所示商品，連續多次以每件一百元至五百元之
    價格，出售予不特定顧客牟利。因認被告丙○○與甲○○涉有商標法第六十三條
    罪嫌。
二、本件公訴人認被告丙○○及甲○○涉有商標法第六十三條犯行，係以被告自白、
    告訴人賴麗玉、馮基源指述、附表二及附表三仿冒商品、商標檢索資料、搜索扣
    押筆錄及現場查獲照片十張等為其所憑之論據。
三、按犯罪事實應依證據認定之，無證據不得推定其犯罪事實；檢察官就被告之犯罪
    事實，有舉證責任，並應指出證明之方法；不能證明被告犯罪者，應諭知無罪之
    判決。刑事訴訟法第一百五十四條、第一百六十三條第一項及第三百零一條第一
    項分別定有明文。
四、訊據被告丙○○及甲○○均堅詞否認右揭事實，辯稱：不知道賣的是仿冒品，警
    方查獲時才知道等語。經查：
  (一)按明知為前條商品而販賣、意圖販賣而陳列、輸出或輸入者，處一年以下有期徒
    刑、拘役或科或併科新臺幣五萬元以下罰金。商標法第六十三條定有明文。是此
    一犯罪之成立，在主觀上須行為人對於係仿冒他人商標之商品有所認識，始足當
    之，合先敘明。
  (二)扣案如附表二及附表三之商品雖係侵害附表一商標權及附圖十二著作權之仿冒商
    品，惟均為「流行線」服飾店及「０１ＯＮＥ」服飾店實際負責人即被告乙○○
    所輸入及販賣、陳列，被告丙○○及甲○○於本件查獲當時，分別受雇於被告乙○○僅半個月及一個月，並未參與上開商品之輸入，難以據此推論被告丙○○及
    甲○○對於附表二、三商品係仿冒商標商品乙節有所認識。
  (三)被告乙○○雇用被告丙○○、甲○○及案外人鍾辛玫（由檢察官另為不起訴處分
    ）為店員，並未告知衣服、褲子等商品來源，有被告乙○○於台灣高雄地方法院
    檢察署九十一年度偵字第一０九九五號九十一年八月一日訊問筆錄（該案偵察卷
    第十三頁至第十四頁）附卷可參。
  (四)證人即查獲本件之司法警察官徐壬祥於本院審理時亦證稱：「員工丙○○、甲○○應該不知道查獲的東西是仿冒品」等語（詳見本院九十二年一月十日訊問筆錄
）。
  (五)綜上所述，被告丙○○及甲○○主觀上既未認識附表二及附表三商品為仿冒商標
    商品，公訴人所舉證據不足以證明被告丙○○及甲○○犯罪，此外本院復查無其
    他證據證明被告丙○○及甲○○確有公訴人所指之上開犯行，揆諸首揭說明，既
    無證據證明被告有明知為侵害他人商標專用權之商品仍予販賣之犯行，依法應諭
    知無罪之判決。
據上論斷，應依刑事訴訟法第二百九十九條第一項前段、第三百條、第三百零一條第
一項，商標法第六十三條、第六十四條，著作權法九十三條第三款、第八十七條第二
款，刑法第十一條、第五十六條、第五十五條、第三十八條第一項第二款、第九十條
，判決如主文。
本案經檢察官李宛凌到庭執行職務。
中      華      民      國    九十二    年    二      月      二十五    日
                                  臺灣高雄地方法院刑事第四庭
                                      法  官  陳業鑫
右正本證明與原本無異。
如不服本判決，應於判決送達後十日內，向本院提出上訴狀。
                                      書記官  陳素徵
中      華      民      國    九十二    年    二      月      二十五    日
附表一：他人已註冊之商標
┌──┬────┬─────┬──────┬──────┬─────────┐
│編號│商標圖樣│審定號    │專用期間迄日│專用權人    │指定使用商品      │
├──┼────┼─────┼──────┼──────┼─────────┤
│    │如附圖一│912880    │96/06/15    │美商卡文克雷│衣服、褲子        │
│一  │        │          │            │恩商標信託公│                  │
│    │        │          │            │司          │                  │
├──┼────┼─────┼──────┼──────┼─────────┤
│二  │如附圖二│579348    │94/04/15    │德商雨果伯斯│褲子              │
│    │        │          │            │公司        │                  │
├──┼────┼─────┼──────┼──────┼─────────┤
│三  │如附圖三│868485    │94/09/30    │盧森堡商普瑞│衣服、帽子        │
│    │        │          │            │得有限公司  │                  │
├──┼────┼─────┼──────┼──────┼─────────┤
│四  │如附圖四│484484    │99/05/15    │義商月影公司│衣服              │
├──┼────┼─────┼──────┼──────┼─────────┤
│五  │如附圖五│990910    │91/12/31    │德商戴姆勒‧│衣服、帽子        │
│    │        │          │            │克萊斯勒股份│                  │
│    │        │          │            │有限公司    │                  │
├──┼────┼─────┼──────┼──────┼─────────┤
│六  │如附圖六│787892    │91/05/31    │英商積架汽車│同右              │
│    │        │          │            │有限公司    │                  │
├──┼────┼─────┼──────┼──────┼─────────┤
│七  │如附圖七│454104    │98/09/15    │美商賈柏里工│衣服、褲子        │
│    │        │          │            │作室公司    │                  │
├──┼────┼─────┼──────┼──────┼─────────┤
│八  │如附圖八│940687    │98/05/15    │義商固歡喜固│衣服、帽子        │
│    │        │          │            │喜公司      │                  │
├──┼────┼─────┼──────┼──────┼─────────┤
│九  │如附圖九│303659    │94/09/15    │德商拜耳汽車│衣服              │
│    │        │          │            │廠公司      │                  │
├──┼────┼─────┼──────┼──────┼─────────┤
│十  │如附圖十│392919    │94/02/28    │英商布拜里公│衣服              │
│    │        │          │            │司          │                  │
├──┼────┼─────┼──────┼──────┼─────────┤
│十一│如附圖十│474306    │100/08/15   │瑞士商ＧＡ慕│衣服              │
│    │一      │          │            │得芳公司    │                  │
└──┴────┴─────┴──────┴──────┴─────────┘
 附表二：扣案仿冒商標商品
┌──┬──────────┬──────┬──────┬─────────┐
│編號│使用附表一商標編號  │商品種類名稱│數        量│備              註│
├──┼──────────┼──────┼──────┼─────────┤
│一  │一、三、四、五、六、│衣服        │三千七百九十│                  │
│    │七、八、九、十      │            │件          │                  │
├──┼──────────┼──────┼──────┼─────────┤
│二  │一、二、七          │牛仔褲      │五百三十九件│                  │
├──┼──────────┼──────┼──────┼─────────┤
│三  │三、五、六、八、九  │帽子        │一百三十四件│                  │
└──┴──────────┴──────┴──────┴─────────┘
 附表三：侵害附圖十二美術著作財產權之商品
┌─────────────┬──────┬────────────────┐
│商品種類名稱              │數        量│備                            註│
├─────────────┼──────┼────────────────┤
│衣服              │九百九十五件│                                │
└─────────────┴──────┴────────────────┘
附錄本案論罪科刑法律條文
商標法第六十三條
明知為前條商品而販賣、意圖販賣而陳列、輸出或輸入者，處一年以下有期徒刑、拘
役或科或併科新臺幣五萬元以下罰金。
著作權法第九十三條
有下列情形之一者，處二年以下有期徒刑，得併科新台幣十萬元以下罰金：
一  侵害第十五條至第十七條規定之著作人格權者。
二  違反第七十條規定者。
三  以第八十七條各款方法之一侵害他人之著作權者。
著作權法第八十七條
有下列情形之一者，除本法另有規定外，視為侵害著作權或製版權︰
一  以侵害著作人名譽之方法利用其著作者。
二  明知為侵害著作權或製版權之物而散布或意圖散布而陳列或持有或意圖營利而交
    付者。
三  輸入未經著作財產權人或製版權人授權重製之重製物或製版物者。
四  未經著作財產權人同意而輸入著作原件或其重製物者。
五  明知係侵害電腦程式著作財產權之重製物而仍作為直接營利之使用者。


司法院資訊處製作；財團法人民間司法改革基金會備份。
